臺灣臺中地方法院刑事判決
                                     109年度訴字第2953號
公  訴  人  臺灣臺中地方檢察署檢察官
被      告  黃彥綸


選任辯護人  林暘鈞律師
被      告  林才鈺


            鄭秋男



上二人共同
選任辯護人  翁晨貿律師
被      告  曾冠承



上列被告因傷害等案件，經檢察官提起公訴（109年度偵字第184
36號），本院判決如下：
    主    文
黃彥綸共同犯剝奪他人行動自由罪，處有期徒刑肆月，如易科罰
金，以新臺幣壹仟元折算壹日。緩刑貳年。
林才鈺共同犯剝奪他人行動自由罪，處有期徒刑伍月，如易科罰
金，以新臺幣壹仟元折算壹日。
鄭秋男共同犯剝奪他人行動自由罪，累犯，處有期徒刑伍月，如
易科罰金，以新臺幣壹仟元折算壹日。
曾冠承共同犯剝奪他人行動自由罪，處有期徒刑貳月，如易科罰
金，以新臺幣壹仟元折算壹日。
    犯罪事實
一、黃彥綸因積欠陳威叡（原名盧子霖）賭債不願履行，得知陳
    威叡之友人即綽號「飛俠」之成年男子欠林才鈺（綽號「信
    宏」）債務，遂佯以協調「飛俠」與林才鈺之債務為由，邀
    約陳威叡於民國108年6月30日凌晨4時許，前往臺中市○區市
    ○路000號「太陽城娛樂餐飲」（下稱太陽城）碰面。陳威叡
    依約抵達太陽城後，黃彥綸、林才鈺、曾冠承及真實身分不
    詳之成年男子（下稱Ａ男）竟共同基於剝奪他人行動自由、
    傷害之犯意聯絡（黃彥綸、林才鈺、曾冠承傷害陳威叡部分
    ，業經陳威叡撤回告訴，由本院不另為不受理之諭知 ，詳
    下述），由林才鈺質問陳威叡「飛俠」之下落，接著捏陳威
    叡耳朵並賞陳威叡巴掌，Ａ男則用拳頭攻擊陳威叡之肚子，
    要陳威叡說實話，其後Ａ男架住陳威叡走出太陽城，將陳威
    叡押至曾冠承駕駛之車牌號碼000-0000號自用小客車（下稱
    甲車）後座，林才鈺在旁協助推陳威叡入內，之後Ａ男坐在
    後座，林才鈺坐在副駕駛座，黃彥綸則駕駛車牌號碼000-00
    00號自用小客車（下稱乙車）一同離去。陳威叡乘坐甲車期
    間，林才鈺、Ａ男承前開傷害之犯意，徒手續以攻擊陳威叡
    。嗣甲車、乙車抵達臺中市○○區○○○○路000號「黑傑克遊戲
    主題餐廳」（下稱黑傑克），黃彥綸、林才鈺、Ａ男下車進
    入黑傑克，獨留陳威叡與曾冠承於Ａ車內，曾冠承將Ａ車車門
    上鎖，陳威叡請求曾冠承讓其逃跑，曾冠承拒絕之。斯時鄭
    秋男（綽號「男哥」、「阿男」）經林才鈺邀約，駕駛車牌
    號碼0000-00號自用小客車（下稱丙車）抵達黑傑克。鄭秋
    男與黃彥綸、林才鈺、曾冠承、Ａ男共同基於剝奪他人行動
    自由、傷害之犯意聯絡（鄭秋男傷害陳威叡部分，業經陳威
    叡撤回告訴，由本院不另為不受理之諭知，詳下述），由鄭
    秋男喝斥要求陳威叡一同進入黑傑克2樓，曾冠承亦一起前
    往，俟抵達該處後，林才鈺要求陳威叡去旁邊站好，經過10
    幾分鐘後，黃彥綸、林才鈺、鄭秋男、曾冠承叫陳威叡一起
    下樓至黑傑克外面轉角處，鄭秋男持甩棍毆擊陳威叡頭部、
    腹部，林才鈺徒手攻擊陳威叡，黃彥綸、曾冠承則在旁助勢
    、觀看。其後，黃彥綸表示附近都有人進出，建議換地方繼
    續毆打陳威叡，黃彥綸、林才鈺、鄭秋男乃承前開剝奪他人
    行動自由犯意，將陳威叡押上丙車後座，由鄭秋男坐在陳威
    叡旁邊，林才鈺坐在副駕駛座，黃彥綸駕駛丙車離開黑傑克
    ，曾冠承則獨留於黑傑克未一同離去。黃彥綸駕駛丙車途中
    ，鄭秋男繼續徒手毆擊陳威叡之腹部，約10至15分鐘後，黃
    彥綸、林才鈺、鄭秋男及陳威叡抵達一處空地，鄭秋男將陳
    威叡拉下車，接續持甩棍毆擊陳威叡之左小腿，林才鈺則徒
    手毆擊陳威叡。未久，林才鈺接獲電話，得知警察據報前往
    黑傑克，並帶曾冠承回警察局製作筆錄，黃彥綸、林才鈺、
    鄭秋男方才罷手，叫陳威叡自行離開現場，黃彥綸、林才鈺
    、鄭秋男則搭乘丙車離去，陳威叡因而遭剝奪行動自由約2
    小時半。陳威叡於同日上午8時11分許，前往仁愛醫療財團
    法人大里仁愛醫院（下稱大里仁愛醫院）就醫，經診斷結果
    受有左側腓骨幹閉鎖性骨折、左側第六根肋骨閉鎖性骨折、
    頭部、臉部、前胸部、左側手臂及左足踝擦挫傷等傷害。陳
    威叡嗣於108年12月2日報警，始循線查悉上情。
二、案經陳威叡訴由臺中市政府警察局刑事警察大隊報告臺灣臺
    中地方檢察署檢察官偵查起訴。
    理    由
壹、有罪部分：
一、證據能力：
    本判決以下引用被告黃彥綸、林才鈺、鄭秋男、曾冠承以外
    之人於審判外之陳述，檢察官、被告4人及辯護人均不爭執
    其證據能力，且迄至言詞辯論終結前亦未聲明異議，本院審
    酌上開陳述作成之情況並無違法不當之情形或證明力明顯過
    低之瑕疵，爰依刑事訴訟法第159條之5第1項及第2項規定，
    認均得為證據。再本判決以下引用之非供述證據，檢察官、
    被告4人及辯護人均未表示排除前開證據之證據能力，本院
    審酌前開非供述證據並無證據證明係公務員違背法定程序所
    取得，亦無顯有不可信之情況與不得作為證據之情形，爰依
    刑事訴訟法第158條之4規定反面解釋、第159條之4規定，認
    均得為證據。
二、認定犯罪事實所憑之證據及理由：　　
　　上開犯罪事實，業據被告黃彥綸、林才鈺、鄭秋男、曾冠承
    於本院準備程序及審理時均坦承不諱（見本院卷第223頁、
    第297頁），核與證人即告訴人陳威叡於警詢、偵訊時指訴
    （見偵卷第133至137頁、第163至169頁）、證人方詩雨、盧
    宏瑜於偵訊時證述（見偵卷第389至391頁、第425至428頁；
    偵卷第415至416頁、第485至486頁）之內容相符，並有告訴
    人陳威叡之仁愛醫院診斷證明書、診療說明書、病歷資料、
    檢驗累積報告、傷勢照片（見偵卷第145頁、第239頁、第24
    1至367頁、第385至387頁、第369至381頁）、指認犯罪嫌疑
    人紀錄表（見偵卷第67至69頁、第83至85頁、第105至107頁
    、第139至140頁）、108年6月60日報案紀錄（見偵卷第417
    至419頁）、監視器翻拍畫面、現場照片、Google map列印
    資料（見偵卷第413頁、第71至72頁、第143頁）、員警職務
    報告（見偵卷第203頁）在卷可稽，足認被告4人之自白與事
    實相符，被告4人前揭犯行均堪認定，應予依法論科。
三、論罪科刑：
㈠、被告4人行為後刑法第302條第1項雖經修正，並於108年12月2
    5日經總統公布，於同年12月27日生效，然此修正係因該條
    項於72年6月26日後均未修正，故於94年1月7日刑法修正施
    行後，所定罰金之貨幣單位為新臺幣，且其罰金數額依刑法
    施行法第1條之1第1項、第2項前段規定，提高為30倍，本次
    修正係將上開條文之罰金數額調整換算後，予以明定，未涉
    法定刑之變更，自無庸為新舊法比較，仍用行為時即修正前
    之規定。
㈡、核被告4人所為，均係犯刑法第302條第1項之剝奪他人行動自
    由罪。被告4人與Ａ男間，就上開犯行具有犯意聯絡及行為分
    擔，應論以共同正犯。
㈢、被告鄭秋男前因公共危險案件，經本院以105年度中交簡字第
    2700號判決判處有期徒刑2月，併科罰金新臺幣2萬元確定，
    有期徒刑部分於105年10月14日易科罰金執行完畢等情，有
    臺灣高等法院被告前案紀錄表在卷可考，被告鄭秋男於受上
    開有期徒刑之執行完畢，5年以內故意再犯本案有期徒刑以
    上之罪，為累犯，且依被告鄭秋男之本案犯罪情節觀之，並
    無司法院大法官釋字第775號解釋所指應量處最低法定刑且
    無法適用刑法第59條規定減輕之情形，爰依刑法第47條第1
    項之規定，就有期徒刑、罰金部分加重其刑（最高法院109
    年度台上字第2886號判決意旨參照）。
㈣、爰審酌被告4人不思以合法手段解決紛爭，恣意剝奪告訴人陳
    威叡之行動自由，應予非難，但考量被告4人犯後終能坦承
    犯行，且均已與告訴人達成調解，並均已依約賠償完畢等情
    ，有本院110年度中司刑移調字第725號解程序筆錄、被告黃
    彥綸提出之台新國際商業銀行存入憑條（見本院卷第191至1
    93頁、第231頁）在卷可佐，且經告訴人於本院審理時表示
    其確實有收到被告4人之賠償款項，不追究被告4人之刑事責
    任等語（見本院卷第299頁），兼衡被告4人之參與情節、犯
    罪動機、手段、所生危害程度，暨被告4人各自之素行、所
    受教育反映之智識程度、家庭經濟及生活狀況等一切情狀，
    分別量處如主文各項所示之刑，並均諭知易科罰金之折算標
    準。
㈤、被告黃彥綸未曾因故意犯罪受有期徒刑以上刑之宣告，有臺
    灣高等法院被告前案紀錄表附卷可稽，本院考量被告黃彥綸
    犯後坦承犯行，且與告訴人達成調解並依約賠償，有如前述
    ，參酌告訴人於本院審理時表示願意給予被告自新之機會等
    語（見本院卷第299頁），堪信被告黃彥綸經此偵審程序後
    ，應無再犯之虞，本院認對其所宣告之刑以暫不執行為適當
    ，爰依刑法第74條第1項第1款之規定併予宣告緩刑2年，以
    啟自新。至被告林才鈺於102年間，因偽造有價證券等案件
    ，經臺灣高等法院臺中分院以103年度聲字第1339號裁定定
    應執行有期徒刑5年3月、本院以102年度聲字第905號裁定定
    應執行有期徒刑9月確定，於107年6月6日假釋出監付保護管
    束，於108年9月24日假釋期滿未經撤銷，視為執行完畢；被
    告鄭秋男有前述論罪科刑及執行完畢之情形；被告曾冠承於
    109年間因妨害自由案件，經本院於110年5月7日以109年度
    訴字第1974號判決判處有期徒刑5月確定，且尚未執行完畢
    或赦免，有臺灣高等法院被告前案紀錄表在卷足稽，是被告
    林才鈺、鄭秋男、曾冠承均核與刑法第74條第1項第1、2款
    得宣告緩刑之要件不符，依法尚無從為緩刑之諭知，附此敘
    明。
貳、不另為公訴不受理諭知部分：　　
一、公訴意旨認被告黃彥綸、林才鈺、鄭秋男、曾冠承上開所為
    ，亦涉犯刑法第277條第1項之傷害罪嫌等語。　　
二、按告訴乃論之罪，告訴人於第一審辯論終結前得撤回其告訴
    ，又告訴經撤回者，應諭知不受理之判決，刑事訴訟法第23
    8條第1項、第303條第3款分別定有明文。
三、被告4人此部分經檢察官依刑法第277條第1項之傷害罪嫌提
    起公訴，依同法第287條前段之規定，須告訴乃論。茲告訴
    人已具狀撤回告訴，有聲請撤回告訴狀附卷可憑（見本院卷
    第195頁），揆諸首開說明，被告4人經起訴之傷害犯行，本
    應諭知不受理之判決，然因公訴意旨認該部分與上開經論罪
    科刑之剝奪他人行動自由犯行具有想像競合犯之一罪關係，
    爰不另為公訴不受理之諭知。
據上論斷，應依刑事訴訟法第299條第1項前段，刑法第28條、第
302條第1項、第47條第1項、第41條第1項前段、第74條第1項第1
款，刑法施行法第1條之1第1項，判決如主文。
本案經檢察官黃芝瑋提起公訴，檢察官羅秀蓮到庭執行職務。　
中    華    民    國   110    年    10    月     6    日
                  刑事第三庭  審判長法  官  劉麗瑛
                                    法  官  蔡宗儒
                                    法  官  簡志宇
以上正本證明與原本無異。
如不服本判決應於收受送達後20日內向本院提出上訴書狀，並應
敘述具體理由；其未敘述上訴之理由者，應於上訴期間屆滿後20
日內向本院補提理由書（均須按他造當事人之人數附繕本）「切
勿逕送上級法院」。
告訴人或被害人如不服判決，應備理由具狀向檢察官請求上訴，
上訴期間之計算，以檢察官收受判決正本之日起算。
                                    書記官  林勝彥
中　　華　　民　　國　　110 　年　　10　　月　　6 　　日
附錄論罪科刑法條
中華民國刑法第302條
私行拘禁或以其他非法方法，剝奪人之行動自由者，處五年以下
有期徒刑、拘役或九千元以下罰金。
因而致人於死者，處無期徒刑或七年以上有期徒刑；致重傷者，
處三年以上十年以下有期徒刑。
第一項之未遂犯罰之。